臺灣高雄地方法院刑事判決　　　　　　　　　　　　　九十一年度易字第一三九號
　　公　訴　人　臺灣高雄地方法院檢察署檢察官
　　被　　　告　甲○○
右列被告因違反動產擔保交易法案件，經檢察官聲請簡易判決處刑（九十年度偵緝字
第一三六四號），本院認不宜以簡易判決處刑（九十一年度雄簡字第四五號），爰適
用通常程序審理，判決如左：
    主  文
甲○○動產擔保交易之債務人，意圖不法之利益，將標的物遷移，致生損害於債權人
，處拘役參拾日，如易科罰金，以佰元折算壹日。
    事  實
一、甲○○於民國八十九年四月十七日，以動產擔保交易附條件買賣之方式，向萬泰
    輪業行即乙○○購買車號ＸＴＧ—六二二號機車一部，並訂立附條件買賣契約書
    ，約定總價金新台幣（下同）三萬八千七百元，除頭期款外，自八十九年五月二
    十日起至八十九年十月二十日止，每月一期分六期給付，第一期至第三期每期給
    付八千元，第四期至第六期每期給付四千九百元，標的物存放地點為高雄市左營
區○○○路四九三之三號，在價金未付清之前，標的物所有權仍屬於出賣人即乙
    ○○所有，甲○○僅得依約占有使用，不得任意遷移、出質或為其他處分。詎甲
    ○○在取得標的物後，僅給付頭期款八千元後，其餘分期付款皆未給付，且意圖
    不法之利益，於同年八月七日上揭機車失竊尋獲後，即將標的物擅自遷移至台南
    市○○路某處工寮使用，而未通知債權人即乙○○，致使債權人遍尋不著債務人
    及買賣標的物而受有損害。
二、案經乙○○訴由臺灣高雄地方法院檢察署檢察官聲請以簡易判決處刑。
    理  由
一、按檢察官聲請以簡易判決處刑案件，經法院認為不得或不宜以簡易判決處刑者，
    應適用通常程序審判之，刑事訴訟法第四百五十二條定有明文。本件檢察官雖聲
    請以簡易判決處刑，惟被告於偵訊中堅詞其向告訴人購買之機車係遭竊，並未坦
    承犯行，是本院認不宜逕以簡易判決處刑，乃改依通常程序處理，合先敘明。
二、訊據被告甲○○固承認於右述時、地以動產擔保交易附條件買賣之方式，向告訴
    人乙○○購買機車一部，約定總價金三萬八千七百元，除頭期款八千元外，皆未
    給付其餘之分期付款等事實不諱，惟矢口否認有何違反動產擔保交易法之犯行，
    辯稱：因為該機車買來兩個月後就遭竊，尋回後只剩下車殼，而且我人在外地工
    作將機車騎到外地使用，所以才沒有通知告訴人云云。經查：右述事實業據告訴
    人之代理人楊志鵬指訴：「被告均未繳納分期付款，且... 未住在左營區○○○
    路四九三之三號標的物機車放置地點，我公司有去找過，他未住在那裡，這是他
    祖父母住的地方」等語（見八十九年偵字第一七八四九號偵查卷第十九頁），並
    有附條件買賣契約書及存證信函各一紙附卷可稽，觀諸被告所簽署之上開契約書
    第八條第六款已載明：「標的物存放處所『高市左營區○○○路四九三之三號』
    ，價款未清償前，不得私自遷移標的物，並應善加保管，其所發生之危險及損害
    均由乙方承受負擔」等語甚詳，顯以前開地點為標的物放置地無訛，被告對價金
    未繳清前系爭機車所有權仍屬出賣人所有，不得任易移遷乙情應知之甚詳。被告
    雖辯以該車遭竊，尋回後僅剩車殼等語，惟查該機車於八十九年七月二十二日在
    高雄市○○區○○路前失竊，並經被告向高雄市政府警察局左營分局博愛派出所
    報案，有高雄市政府警察局左營分局協尋電腦輸入單一紙在卷可按，足認被告辯
    以機車失竊一事，尚與事實相符；然該機車復於八十九年八月七日即已經高雄市
    政府警察局左營分局左營派出所尋獲，並經被告領回，此有贓物認領保管收據一
    紙附卷可稽；且被告於偵查中供稱：「（問：車子尋獲後為何沒還公司？）我是
    想繼續用；（問：你平時機車是否放在戶籍地？）沒有，我在台南工作；（問：
    你在台南工作的地點有無通知告訴人？）沒有」等語（見九十年偵緝字第一三六
    四號偵查卷第二十頁），核與告訴人之指訴大致相符，足證被告於領回失竊機車
    後仍未與告訴人聯絡，且未將該機車放置於前開約定之地點，逕自將該機車騎至
    台南市○○路某處工寮使用，使告訴人追索無著等情；再佐以被告除給付頭期款
    外，即未再給付任一期之分期付款，亦為被告於偵查及本院審理中所自承，被告
    顯有為自己不法利益之意圖甚明。綜上所述，被告辯以係因機車遭竊及到外地工
    作，才未將遷移標的物一事通知告訴人云云，洵屬事後卸責之詞，不足採信；本
    件事證明確，被告犯行洵堪認定。
三、核被告所為，係犯動產擔保交易法第三十八條之意圖不法利益，擅將動產擔保交
    易標的物遷移罪。審酌被告任意遷移動產擔保標的物，致告訴人追索無著，及標
    的物總值三萬八千七百元，迄今尚餘三萬零七千元未付清，犯後猶飾詞卸責，態
    度不佳，惟念其並無前科，素行尚稱良好等一切情狀，酌情量處如主文所示之刑
    ，並諭知易科罰金之折算標準。
據上論斷，應依刑事訴訟法第二百九十九條第一項前段、第四百五十二條，動產擔保
交易法第三十八條，刑法第十一條前段、第四十一條第一項，罰金罰鍰提高標準條例
第一條前段、第二條，判決如主文。
中    華    民    國      九十一      年      二      月     二十一     日
                                    臺灣高雄地方法院刑事第四庭
                                        審判長法  官  黃建榮
                                              法  官  莊珮君
                                              法  官  盧怡秀
右正本證明與原本無異。
如不服本判決，應於判決送達後十日內，向本院提出上訴狀。
                                              書記官  林宜正
中    華    民    國      九十一      年      二      月     二十二     日
附錄論罪科刑法條：
動產擔保交易法第三十八條：
動產擔保交易之債務人，意圖不法之利益，將標的物遷移、出賣、出質、移轉、抵押
或為其他處分，致生損害於債權人者，處三年以下有期徒刑、拘役或科或併科六千元
以下之罰金。
